臺灣基隆地方法院刑事裁定　　　　　　 96年度交聲字第170號
移
異　議　人
即受處分人　甲○○
上列受處分人因違反道路交通管理處罰條例案件，對於交通部公
路總局臺北區監理所基隆監理站96年5月30日所為之處分（原處
分：北市裁二字第裁22-RB0000000號），聲明異議，本院裁定如
下：
    主  文
異議駁回。
    理  由
一、原處分意旨略以：基隆市警察局第4 分局警備隊（下稱舉發
    單位，另原裁決書誤繕為「基隆市第1 分局」）執勤員警乙
    ○○於民國（下同）96年2月11日晚上10 時30分許，在基隆
    市○○路、中和路口處，查獲受處分人即異議人（下稱異議
    人）甲○○所有之車牌號碼AOI-763 號重型機車，因「闖紅
    燈」（往中山高中方向直行），為執行勤務之員警乙○○以
    異議人有違反道路交通管理處罰條例第53 條第1項規定之行
    為，掣發96年2月11日基隆市警察局基警交字第RB0000000號
    舉發違反道路交通管理事件通知單予以舉發。嗣異議人於應
    到案日期前向原舉發單位陳述意見，經舉發單位函覆舉發屬
    實，故臺北市交通事件裁決所（下稱原處分機關）亦認異議
    人有上開違規行為，原處分機關乃依前揭道路交通管理處罰
    條例第53條第1項、第63條第1項第3款（原裁決書漏載「第1
    項第3 款」）、違反道路交通管理事件統一裁罰基準及處理
    細則暨違反道路交通管理事件統一裁罰基準表等規定，裁處
    罰鍰新臺幣（下同）1,800元，並記違規點數3點，於法並無
    不合等語。
二、聲明異議意旨略以：伊於民國96 年2月11日晚間22時30分駕
    駛車號AOI-763 重型機車，行經基隆市○○路、中和路口，
    於約200公尺後之復興路109 號門口遭後方1警備車攔停，員
    警下車後，即表示伊於前方一路口闖紅燈，但伊當下立即表
    示無前所違規行為，伊駕駛人親眼所見於黃燈變換燈號之前
    即已直行，但該員警僅表示堅持開單告發，若有不服可申訴
    ，留下伊之錯愕。伊認為即使國庫財源短缺、員警邀功亦不
    該有栽贓枉法之嫌，伊不服，即於2 月14日去函基隆市警察
    局上訴，但該單位卻僅憑員警單方之詞維持原議，明顯未經
    調查，令伊有〝官官相護〞之感慨；又申訴期間適逢農曆新
    年假期，待伊收到基隆市警察局之回函已過應到案日期，今
    至臺北市交通事件裁決所查詢，不但上述單位未將申訴回函
    副本發文至臺北市交通事件裁決所，且引致本項罰鍰立即加
    倍，而無可查究。... 盼貴單位能公正裁決，以解平凡市井
    小民之憂慮云云。
三、按道路交通管理處罰條例所用關於車輛名詞之釋義，係指在
    道路上以原動機行駛之汽車（包括機器腳踏車）或以人力、
    獸力行駛之車輛而言；又車輛面對圓形紅燈表示禁止通行，
    不得超越停止線或進入路口，道路交通標誌標線號誌設置規
    則第206條第5款第1 目定有明文。且汽車行駛至交岔路口，
    其行進、轉彎，應遵守燈光號誌或交通指揮人員之指揮，遇
    有交通指揮人員指揮與燈光號誌並用時，以交通指揮人員之
    指揮為準，道路交通安全規則第102 條第1項第1款亦明定之
    。故汽車駕駛人，行經有燈光號誌管制之交岔路口闖紅燈者
    ，處新臺幣（下同）1,800元以上5,400元以下罰鍰，並記違
    規點數3 點，道路交通管理處罰條例（下稱同條例）第53條
    第1項、第63條第1項第3款亦揭諸甚明。
四、經查：
  (一)本件異議人甲○○所有之車牌號碼AOI-763號重型機車，於9
    6年2月11日晚上10時30分許，在行經基隆市○○路、中和路
    口處之設有燈光號誌管制之交岔路口時，為基隆市警察局第
    4 分局警備隊執勤員警乙○○等發覺異議人闖越該設有燈光
    號誌管制之交岔路口，故而予以填單舉發，此有96 年2月11
    日基隆市警察局基警交字第RB0000000 號舉發違反道路交通
    管理事件通知單、基隆市警察局第4 分局96年3月1日基警四
    分五字第0960401931號函影本各1件附卷可稽。
  (二)按異議人於聲明異議狀中雖陳稱伊駕駛人親眼所見於黃燈變
    換燈號之前即已直行云云，然其於本院96 年6月22日訊問時
    復辯稱：96年2月11日晚上10時30 分許，伊在基隆市○○路
    和中和路口，伊騎車直行，當時還沒有過路口時，因為該路
    線很直，我遠遠看到路口是綠燈，我要經過路口紅綠燈時，
    可能該路口的燈號已經變成黃燈，伊沒有注意過路口就直接
    右轉，伊認為伊沒有闖越紅燈，約過了100 多公尺被警攔截
    等語，足見異議人所稱其親眼所見於黃燈變燈號之前即已直
    行一節，前後供述尚有歧異，並非全然可信。惟異議人騎乘
    上開重型機車於上開時、地，在交通號誌已轉紅燈狀態下仍
    闖越紅燈前行等情，已據證人即舉發本件違規之警員乙○○
    於本院96年6 月22日訊問時到庭具結證述明確，其證稱：「
    當時是晚上我們開車巡邏，隊長李清河是駕駛，我是坐在副
    駕駛座，是2人1組開車巡邏。我們行經復興中和路口時（我
    們剛好停在復興路口），我們和異議人是同向，當時警車在
    路口前停等紅燈，看到異議人的機車，從警車前闖越紅燈過
    去路口，然後我們就尾隨在異議人車後，對他開單舉發。」
    、「當時巡邏車停在路口，並未開警示燈，所以當時深夜異
    議人可能也沒有到我們的巡邏車」等語。是異議人雖以前詞
    置辯，然查：本院於前揭期日調查時，證人已就異議人違規
    情狀及違規時燈光號誌變換之態樣等情節陳述具體明確，異
    議人前開所辯伊親眼所見於黃燈變換燈號之前即已直行云云
    ，實不足採。
  (三)次按，衡諸證人乙○○警員於當時既在執行交通警察勤務，
    其等駕駛之巡邏車又是同樣在復興中和路口處（停在復興路
    口）停等紅燈，經目視異議人有上揭違規行為，始駕駛巡邏
    車尾隨後，並將異議人攔停，且掣發舉發通知單舉發異議人
    。再證人乙○○為依法執行勤務之員警，與異議人毫無怨懟
    ，衡情當無自陷偽證罪而構詞誣賴異議人之理，復查無積極
    證據足以證明證人上開證述係屬虛偽，且交通警察製單舉發
    違反道路交通管理處罰條例所列之違規事實，本質上為行政
    處分，係公務員基於職務上之權力，依法就特定之具體事件
    所為之具公法上效果之單方面行政行為，基於公務員為公法
    上行為具有公信力之原則，該行政行為當可被推定為真正，
    其據以依法處分之事實認定亦為正確無誤。本此公信原則，
    乃立法者賦予行政機關制定違反道路交通事件統一裁罰標準
    及處理細則，使執勤警員得當機處分以達其維護交通秩序、
    安全之行政目的。若謂公務員一切行政行為均需預留證據以
    證其實，則國家行政勢必窒礙難行，據此，刑事訴訟法就犯
    罪證據有關之規定中，與屬行政秩序罰之交通違規裁罰本質
    不合之部分，自不在準用之列。是本件異議人既未就其所主
    張執勤員警之舉發有誤乙節提出相關證據以供調查，本院亦
    查無任何證據足資證明執勤員警有捏造事實違法取締之情事
    存在，則執勤警員本其維護交通秩序、安全職責所為之舉發
    ，自應受到合法、正確之推定。
  (四)再按，員警取締交通違規行為之目的非在追求績效、邀功，
    而係警惕不守法之用路人遵守交通規則以避免可能產生之交
    通事故致危害其他用路人法益。況遵守交通規則乃使用道路
    之所有參與交通者之義務。且證人並無為求表現及甘冒偽證
    罪之風險而無端攀誣、栽贓異議人之必要，再警方取締交通
    違規事件，其以照相等科學儀器取證者，固足為違規之證明
    ，惟員警當場舉發者，舉發之員警本身之目睹、耳聞，亦為
    違規人違規之證明，是異議人之違規行為既經證人乙○○具
    結證述明確，且其所述內容並無何矛盾或違背經驗法則之處
    ，自得為本院判斷之依據。則異議人聲明異議，徒以栽贓枉
    法、〝官官相護〞云云，空言否認、任意指摘自無理由，應
    駁回其異議。
  (五)另按，異議人尚辯以：申訴期間適逢農曆新年假期，待伊收
    到基隆市警察局之回函已過應到案日期，今至臺北市交通事
    件裁決所查詢，不但上述單位未將申訴回函副本發文至臺北
    市交通事件裁決所，且引致本項罰鍰立即加倍云云，惟按前
    揭道路交通管理處罰條例第53 條第1項所謂「汽車駕駛人」
    ，依同條例第3條第8款規定，包括「機器腳踏車駕駛人」。
    而該條例第53條第1 項條文關於闖紅燈應處罰鍰之最低額即
    明定為1,800 元，且依違反道路交通管理事件統一裁罰基準
    及處理細則第41條第4項及其第2條所載之「違反道路交通管
    理事件統一裁罰基準表」規定，「機器腳踏車」駕駛人於舉
    發通知單所載應到案期限內繳納罰鍰或到案聽候裁決者，即
    裁處最低罰鍰1,800 元。則異議人既係騎乘「機器腳踏車」
    之駕駛人，違反上揭條項之規定者，裁處罰鍰1,800 元即是
    適切。異議人此部分所辯，容有誤會，特此敘明。
五、綜上所述，異議人之上開違規行為既經證明，而其又未提出
    對其有利之相關證據供法院調查，則其泛以前詞置辯，自不
    足採。是本件異議人上揭違規事實明確，原處分機關據以援
    引上開規定，裁處罰鍰1,800元，並記違規點數3點，核無違
    誤或不當，本件異議為無理由，應予駁回。
據上論斷，應依道路交通案件處理辦法第19條，裁定如主文。
中　　華　　民　　國　　96　　年　　7 　　月　　10　　日
                  交通法庭法    官  何怡穎
以上正本證明與原本無異。
對於本件裁定如有不服，應於送達後5 日內，向本院提出抗告書
狀，敘述抗告之理由，抗告於臺灣高等法院。
中　　華　　民　　國　　96　　年　　7 　　月　　10　　日
                          書 記 官  鄭梅君
